【裁判字號】    98,交聲,624
【裁判日期】    980708
【裁判案由】    違反道路交通管理處罰條例聲明異議
【裁判全文】
臺灣士林地方法院交通事件裁定         98年度交聲字第624號
原處分機關  臺北市交通事件裁決所
異  議  人
即受處分人  甲○○
                    樓
上列異議人即受處分人因違反道路交通管理處罰條例案件，對於
臺北市交通事件裁決所98年5 月20日所為之處分（原處分案號：
北市裁罰字第裁22-AW0000000號）聲明異議，本院裁定如下：
    主  文
異議駁回。
    理  由
一、按汽車臨時停車時，交岔路口、公共汽車招呼站10公尺內、
    消防栓、消防車出入口5 公尺內不得臨時停車，道路交通安
    全規則第111 條第1 項第2 款定有明文。次按汽車駕駛人停
    車時，在禁止臨時停車處所停車者，處新臺幣（下同）600
    元以上1,200 元以下罰鍰，道路交通管理處罰條例第56條第
    1 項第1 款亦定有明文。又按汽車駕駛人之行為有違規停車
    而駕駛人不在場，經以科學儀器取得證據資料證明其行為違
    規，當場不能或不宜攔截製單舉發者，得逕行舉發，道路交
    通管理處罰條例第7 條之2 第1 項第7 款、第2 項第4 款定
    有明文。
二、原處分意旨略以：異議人即受處分人（下稱異議人）甲○○
    所有之車牌號碼EU-2766 號自小客車，於民國98年3 月30日
    17時4 分，停放在臺北市○○○路80巷38弄之交岔路口10公
    尺內之禁止臨時停車處所，經警拍照採證後，逕行製單舉發
    違規，爰依道路交通管理處罰條例第56條第1 項第1 款規定
    ，裁處異議人罰鍰900 元等語。
三、聲明異議意旨略以：本件遭舉發違規之停車地點為老舊社區
    ，巷弄狹窄，因停車位難求，各巷弄路口皆有車輛停放，均
    未見有何遭員警取締舉發之情形，今異議人將車輛停放違規
    地點時，已緊靠路邊停車，信無妨礙交通之虞，舉發員警即
    向其表示本件係有人以市民熱線報案舉發，乃不得不舉發以
    便向上級交差，若社區居民相互協商停車，不影響交通，警
    方則不主動舉發，原處分未予詳查，逕以裁罰，實難甘服云
    云。
四、本院查：
(一)、異議人甲○○所有之車牌號碼EU-2766 號自小客車，於98年
    3 月30日17時4 分，停放在臺北市○○○路80巷38弄口之轉
    角處，經警拍照後逕行製單舉發等情，為異議人所是認，並
    有臺北市政府警察局舉發違反道路交通管理事件通知單1 紙
    及彩色採證照片1 幀附卷可稽，堪認屬實。而按道路，係指
    公路、街道、巷衖、廣場、騎樓、走廊或其他供公眾通行之
    地方，道路交通管理處罰條例第3 條第1 款定有明文，準此
    ，交通部路政司於68年11月18日路臺監字第9093號函釋即認
    道路交通管理處罰條例第3 條第1 款有關道路之釋意，其所
    指之交岔路口，應包括巷道在內，又按道路交通管理處罰條
    例第55條僅規定在交岔路口10公尺內，不得臨時停車，對於
    交岔路口之型態並未加以區分，亦即未將「巷道」與其鄰近
    之道路系統交岔路口之道路予以排除，從而，道路交通安全
    規則第111 條第1 項第2 款規定於交岔路口10公尺內不得臨
    時停車之規定，於巷道仍有適用，亦即在巷道內之交岔路口
    10 公 尺內停車，自屬道路交通管理處罰條例第56條第1 項
    第1款 之交通違規行為，交通執法機關自應依法舉發處罰。
    查本件異議人車輛停放地點，係在臺北市○○○路80巷38弄
    口之巷道交會處，揆諸上開說明，自屬交岔路口10公尺內之
    位置，本件交通違規事實，至為明確，堪以認定。
(二)、異議人雖以前揭情詞置辯，惟按在交岔路口10公尺內不得臨
    時停車之規定意旨，無非係因道路交岔路口乃車輛往來匯聚
    交集之處，若於該交岔路口10公尺內停車，當然妨礙車輛流
    向之交會，並影響駕駛人察覺左、右方來車動態之視線，對
    於車輛往來順暢及交通安全實有重大危害，故以法律明文禁
    止，交通執法機關無需再就個案判斷是否影響交通，故異議
    人辯稱停車時有緊靠路邊，並無妨礙交通之虞云云，自無足
    採為主張免罰之正當事由。又按有相同之違規事件而未受相
    同之取締，係涉及主管機關行使行政裁量權適法與否之問題
    ，然因違規而遭取締者，亦不得主張「不法之平等」，從而
    ，異議人所稱本件舉發地點附近巷弄尚有其他違規車輛，員
    警執法不公之辯縱令屬實，仍不能據為主張免罰事由。又巷
    道乃供不特定之公眾往來使用，能否供車輛停放，均依法律
    規定，要非社區居民所能擅自決定，異議人辯稱員警表示若
    社區居民相互協商停車，不影響交通，警方則不主動舉發云
    云，實屬無稽之詞。綜上，前揭異議人所辯，均不足採。
五、從而，異議人所有之上開自小客車，確有於上揭時間，停放
    在禁止臨時停車地點之交通違規事實，事證明確，堪以認定
    。舉發單位以汽車駕駛人違規停車而不在場，有當場不能攔
    截製單舉發之正當理由，符合首開得逕行舉發之要件，原處
    分機關以員警逕行舉發事實明確，異議人復未陳明實際駕駛
    人，乃依首揭規定裁處車輛所有人即異議人罰鍰900 元，核
    無違誤，本件聲明異議為無理由，應予駁回。
據上論斷，應依道路交通案件處理辦法第19條，裁定如主文。
中    華    民    國    98    年     7    月     8    日
                  交通法庭法  官   吳祚丞
以上正本證明與原本無異。
如不服本裁定應於收受正本後5日，向本院提出抗告書狀。
                              書記官  陳紀元
中    華    民    國    98    年    7     月    8     日


司法院資訊處製作；財團法人民間司法改革基金會備份。
